臺灣高等法院刑事判決
109年度上易字第2006號
上  訴  人  臺灣桃園地方檢察署檢察官
被      告  程一萍



上列上訴人因妨害公務案件，不服臺灣桃園地方法院108年度易
字第1299號，中華民國109年8月26日第一審判決（起訴案號：臺
灣桃園地方檢察署108年度偵字第13344號），提起上訴，本院判
決如下：
    主  文
上訴駁回。
    理  由
一、審理範圍：本案檢察官起訴被告程一萍涉犯刑法第140條第1
    項之侮辱公務員、同法第135條第1項之對執行職務公務員施
    強暴等罪嫌，原審均判處無罪，檢察官僅就被告涉嫌對執行
    職務公務員施強暴部分提起上訴(參見109年度上字第364號
    上訴書)，此即本院審理範圍，故本案審理範圍並不包含被
    告被訴侮辱公務員部分，先予敘明。
二、公訴意旨略以：被告於民國108年4月21日晚間10時43分許，
    在桃園市○○區○○○街00號前，因與人發生爭執，於民眾報警
    後，經桃園市政府警察局中壢分局普仁派出所警員王鼎元（
    起訴書誤載為王鼎仁，業經原審公訴檢察官更正）等人獲報
    後抵達現場處理時，被告明知王鼎元係依法執行職務之公務
    員，竟基於妨害公務之犯意，徒手推依法執行職務之王鼎元
    右胸（未成傷），而以此強暴方式妨害王鼎元執行公務，旋
    經王鼎元以現行犯將其逮捕。因認被告涉有刑法第135條第1
    項之對執行職務公務員施強暴罪嫌等語。
三、按犯罪事實應依證據認定之，無證據不得認定犯罪事實；不
    能證明被告犯罪者，應諭知無罪之判決，刑事訴訟法第154
    條第2項、第301條第1項分別定有明文。復按認定不利於被
    告之事實，須依積極證據，苟積極證據不足為不利於被告事
    實之認定時，即應為有利於被告之認定，更不必有何有利之
    證據，最高法院30年上字第816號判例意旨可資參照。
四、公訴意旨認被告涉有上開罪嫌，無非以被告之供述、證人黃
    裕平、證人即警員王鼎元之證述，警員王鼎元、趙尉蓉、郭
    旻叡製作之職務報告、密錄器譯文、現場暨密錄器擷取照片
    等證據，為其主要論據。訊據被告堅決否認有何妨害公務之
    犯行，辯稱：當日有人對伊罵髒話，沒多久王鼎元就過來叫
    伊小聲一點，後來王鼎元先推伊，伊才反推王鼎元等語。經
    查：
　㈠被告與證人即咖啡店店長黃裕平於前揭時、地發生爭執，經
    路人報警處理，到場處理之警員王鼎元要求被告講話小聲一
    點時，被告質疑警員王鼎元為何不處理其與黃裕平之糾紛，
    反而要求其小聲一點，被告因而又與警員王鼎元發生爭執，
    警員王鼎元以右手食指指向被告要求她小聲一點，被告面向
    警員王鼎元並舉起左手揮到警員王鼎元之右手食指稱：你才
    小聲一點啦，警察等語。之後被告有以右手往警員王鼎元胸
    口推，警員王鼎元即對被告稱：「你再推，推什麼」，並上
    前將被告抓住並摔倒壓制在地等情，業據被告供承在卷，且
    據證人王鼎元、趙尉蓉、郭旻叡於原審審理時證述明確（見
    原審卷第195至212頁），此部分事實，首堪認定。
　㈡按刑法第135條第1項之罪，以對於公務員依法執行職務時施
    強暴脅迫為要件。此之所謂施強暴，不以對於公務員之身體
    直接實施暴力為限，凡以公務員為目標，而對物或對他人施
    暴力，其結果影響及於公務員之執行職務者，亦屬之（最高
    法院84年度台非字第333號判決意旨參照）。是行為人須出
    於妨害公務之犯意，於公務員依法執行職務時，對公務員之
    身體直接實施暴力、或以公務員為目標，而對公務員施暴力
    ，其結果影響及於公務員之執行職務，始能成立。被告固有
    以右手往警員王鼎元胸口推之舉止，惟依下列證據，尚難證
    明被告有上開犯行，茲分述如下：
　⒈經本院勘驗現場密錄器錄影光碟畫面，結果顯示：
　　（以下係以警員甲表示警員王鼎元）
    程一萍：我幹你娘機掰，全部，連裡面店長，就打我一個。
    警員甲：小聲一點好不好？
   （男性聲音：沒有打你）
    程一萍：什麼小聲，他們比我還大聲耶。我叫他們要孝順，
　　       他說幹我娘機掰（臺語）。（從店門口走向警員甲
　　       ，警員甲亦往程一萍方向走去）。
　　警員甲：你小聲一點好不好？（以右手指向程一萍）
    程一萍：啊，裡面店長打我。
    警員乙：啊你幹嘛啦。
    警員甲：你小聲一點。（以右手指向程一萍）。
    程一萍：我被打餒。
    警員甲：你小聲一點。（以右手食指指向程一萍）。
    程一萍：你才小聲一點啦，警察。（面向警員甲並舉起左手
　　        揮到警員甲之右手食指）。
    警員甲：你給我小聲一點。（以右手食指指向程一萍）。
    程一萍：你小聲一點啦。（面向警員甲，舉起右手由上往下
　　        揮）。
    警員甲：你現在怎樣？（往程一萍方向走近）。
    程一萍：你想怎樣？
    警員乙：好啦好啦。
    程一萍：你要讓他們打死我喔？（以右手指向畫面左側）
    警員甲：你現在是怎樣啦。
    （警員甲往程一萍之方向靠近，雙手往程一萍方向舉起）
    程一萍：你怎樣，警察打人喔。
　　（程一萍雙手快速上舉後，以左手推警員甲之右胸口，警員
    甲往後退，嗣上前以右手抓住程一萍之左肩，警員乙、丙分
    別抓住程一萍之左手，警員甲以左手勾住程一萍之脖子，將
    之壓制在地。）
　　警員甲：你再推，你在推什麼，你在推什麼啦，你在推什麼
　　        啦，欠揍是不是啊。
    警員乙：好了喔，你幹嘛？
    警員甲：你可不可以冷靜一點？
    警員乙：你幹嘛？
    程一萍：普仁派出所打人。
    警員乙：有什麼事情自己講。
    警員甲：你先推我的啦，怎樣。
    警員乙：怎樣。
    警員甲：搞什麼，可不可以冷靜一點。
    警員乙：帶回去保護管束啊。
    程一萍：走開，我要去驗傷。
　　（下略）
　　有上開勘驗筆錄1份在卷可參（見本院卷第216至217、221至
    225頁）。
　⒉證人王鼎元於原審審理時證稱：密錄器拍到的內容沒錯，當
    時是被告靠近伊，所以伊先用手推被告左肩膀，被告才用右
    手推伊胸口，伊就再推被告肩膀，之後就將被告摔倒、壓制
     、上銬等語(見原審卷第209、211頁)。
　⒊綜合上情，足見被告在警員到場處理時因有大聲咆哮之舉動
    ，在警員王鼎元希望被告不要大聲咆哮，要求被告小聲一點
    過程中，警員王鼎元先出手推被告肩膀，被告始反手推警員
    王鼎元欲將其推開之行為，警員王鼎元再推被告一次，並隨
    即將被告摔倒壓制在地，在遭警員王鼎元摔倒壓制在地後，
    亦未有進一步主動攻擊而施強暴之暴行，尚難認被告有主動
    攻擊警員王鼎元之情形，自難認被告以手推開警員王鼎元之
    時，係出於妨害公務之犯意。
　㈢警員王鼎元於原審訊問時、偵查中雖均證稱被告先上前推其
    右胸，其始將被告壓制，並以現行犯逮捕等情（見108年度
    提字第16號卷第17頁、108年度偵字第13344號偵查卷第52頁
    背面) ，且證人即咖啡店店長黃裕平於偵查中亦證稱：伊報
    警請警察來處理，警察來之後被告不斷大聲辱罵警察，動手
    推警察，所以警察才將被告壓制在地上。當時在場有看到被
    告動手推警察，看到被告朝警察胸口推等語（見前揭偵查卷
    第52至53頁），惟經本院勘驗現場密錄器錄影光碟畫面，且
    佐以證人王鼎元前揭於原審審理之證述，可知本案案發經過
    係警員王鼎元先出手推被告肩膀，被告始反手推等情，自難
    以證人王鼎元於原審訊問時、偵查中或證人黃裕平於偵查中
    之證述，即認在員警王鼎元執行公務過程中，係出於妨害公
    務之犯意而出手推警員王鼎元右胸，以此強暴方式妨害警員
    王鼎元執行公務。
　㈣綜上所述，檢察官所提出之上揭證據，尚無法證明被告確有
    對執行職務公務員施強暴之犯行。此外，復查無其他積極證
    據足資認定被告有公訴意旨所指之犯行，此部分犯罪自屬不
    能證明，揆諸前揭說明，自應為被告無罪判決之諭知。
五、維持原判決之理由：
    原審就上開部分同此認定，以檢察官所提事證不足以證明被
    告犯罪，諭知被告無罪，經核並無違誤。檢察官就此部分提
    起上訴，僅就原審依審判職權為證據取捨及心證形成之事項
    再事爭執，並未提出其他積極證據可供調查審認。從而，檢
    察官此部分上訴，為無理由，應予駁回。　　　
據上論斷，應依刑事訴訟法第368條，判決如主文。
本案經檢察官葉益發提起公訴，檢察官董諭提起上訴，檢察官曾
文鐘到庭執行職務。
中　　華　　民　　國　　111 　年　　1 　　月　　19　　日
                  刑事第十一庭  審判長法　官  張江澤
                                      法　官  梁志偉
                                      法　官  章曉文
以上正本證明與原本無異。
不得上訴。
                                      書記官  賴又瑄
中　　華　　民　　國　　111 　年　　1 　　月　　19　　日